臺灣臺中地方法院刑事判決　　　　　　　　　　　　　九十三年度訴字第三九號
　　公　訴　人　臺灣臺中地方法院檢察署檢察官
　　被　　　告　乙○○
　　選任辯護人　王庭鴻律師
　　被　　　告　癸○○
　　選任辯護人　林志忠律師
　　　　　　　　江燕鴻律師
右列被告因違反槍砲彈藥刀械管制條例等案件，經檢察官提起公訴（九十一年度偵字
第一三八二號），本院判決如左：
    主  文
乙○○共同未經許可，持有可發射子彈具有殺傷力之改造手槍，處有期徒刑壹年陸月
，併科罰金新臺幣拾伍萬元，罰金如易服勞役，以新臺幣玖佰元即銀元佰元折算壹
日。又共同傷害人之身體，處有期徒刑伍月。應執行有期徒刑壹年拾月，併科罰金新
臺幣拾伍萬元，罰金如易服勞役，以新臺幣玖佰元即銀元佰元折算壹日。
癸○○共同未經許可，持有可發射子彈具有殺傷力之改造手槍，處有期徒刑壹年柒月
，併科罰金新臺幣拾伍萬元，罰金如易服勞役，以新臺幣玖佰元即銀元佰元折算壹
日。又共同傷害人之身體，處有期徒刑陸月。應執行有期徒刑壹年拾壹月，併科罰金
新臺幣拾伍萬元，罰金如易服勞役，以新臺幣玖佰元即銀元佰元折算壹日。
    犯  罪  事  實
一、緣乙○○係康捷工程有限公司（下稱康捷公司）之工務經理，癸○○為康捷公司
    之吊車操作人員，康捷公司標得臺灣高鐵工程Ｃ二五○標，並將工地事務所設於
    臺中縣外埔鄉○○村○○路一０五號（下稱外埔工地），壬○○則為康捷公司之
    下包承做該工程之綁鐵工作。詎乙○○於民國九十年十二月四日上午十時許，因
    壬○○在外埔工地向乙○○派駐工地之副理丙○○索討工資未果，經丙○○聯繫
    乙○○及癸○○該情，乙○○及癸○○分別在電話中與壬○○發生言詞衝突，竟
    於同日下午四時三十分許，共同搭乘由林維戊（業經不起訴處分確定）所駕駛三
    菱二千ＣＣ黑色自用小客車欲至現場，其等均明知分乘裕隆二千ＣＣ墨綠色自用
    小客車及喜美灰色自用小客車之不詳姓名、年籍之成年男子共七名（其中二名為
    綽號「紅中」及「黑龍」之人）中有人非法持有具有殺傷力之改造手槍及子彈欲
    一同至外埔工地找壬○○理論，仍應允前揭七名成年男子同行至現場進行圍事，
    嗣其等抵達現場後，即先由其中一名不詳年籍之成年男子取出具有殺傷力之改造
    手槍一支抵住壬○○之脖子，並喊稱：「幹你娘，你不知這場是我們圍的嗎？」
    等語，隨即癸○○即自該名男子手中取走該支手槍，並以槍托毆打壬○○之鼻樑
    ，並共同將壬○○拖出貨櫃屋外，由前揭男子多人分持鐵條、圓鍬及木棍等連續
    毆打壬○○（傷害部分業經撤回告訴），又壬○○另一子辛○○及庚○○趨前救
    助，庚○○並表示：「不要打我爸爸」等語後，亦同遭癸○○及前揭男子持槍托
    及前揭鐵條等物圍毆，致庚○○受有頭皮撕裂傷二處、左膝及右掌挫傷、背部多
    處挫傷及下顎腫脹等傷害，而乙○○在場見狀，並告以同行之男子：「把車上的
    傢伙抄出來，給他死。」等語，其中一名綽號「紅中」之成年男子即持前揭同一
    槍枝比向辛○○，壬○○見狀即推倒辛○○，辛○○跌坐在地面上，綽號「紅中
    」之成年男子隨即在辛○○前方發射一槍示威，壬○○乃向癸○○表示：「標哥
    ，那是我兒子」等語求情，癸○○仍回以：「你兒子才好，一樣要給他死」等語
    ，綽號「紅中」者即又連續擊發二槍洩忿，辛○○旋即逃走，乙○○再行駕駛前
    揭不詳車號之三菱黑色自用小客車追撞辛○○，致辛○○之右小腿遭自用小客車
    撞及，並因奔逃而跌入水池受傷（傷害部分業經撤回告訴）。嗣因戊○○因壬○○緊急聯繫，駕駛丁○○所有車號三Ａ－一一０八號之自用小客車內載丁○○、
    己○○於同日下午四時五十分許到達現場，甫下車欲行救助壬○○父子時，綽號
    「紅中」者即再持前揭手槍對空鳴發一槍以為警告，戊○○及丁○○見狀旋即跳
    上自用小客車，綽號「紅中」再持同一手槍朝自用小客車射擊，其中一槍並射中
    前揭丁○○之自用小客車左前輪（毀損部分未據告訴），乙○○、癸○○隨即搭
    乘林維戊所駕駛之前揭車輛，而與分乘前揭二部車輛之綽號「紅中」、「黑龍」
    及另五、六名成年男子，共同駕車離開現場。嗣經員警據報到場採證，並於事後
    查扣自戊○○所駕駛車號三Ａ－一一○八號之自用小客車左前輪內側鋼圈所取出
    已擊發之鉛彈頭一顆，始循線獲悉上情。
二、案經壬○○、辛○○、庚○○訴由臺中縣警察局大甲分局報請臺灣臺中地方法院
    檢察署檢察官偵查起訴。
    理  由
一、訊據被告乙○○、癸○○固均就其等於右揭時點共同乘坐林維戊所駕駛黑色三菱
    自用小客車至右揭地點處理與告訴人壬○○間工資糾紛之事實坦承不諱，復經證
    人林維戊於警詢及偵查中證述詳實；惟仍均矢口否認有共同非法持有手槍及子彈
    之犯行，被告乙○○辯稱：案發當天係壬○○父子三人至外埔工地現地鬧事，伊
    尚請工地主任丙○○報警，豈可能於右揭時、地偕同持有槍枝及子彈之數名男子
    到場，並喝令：「把車上的傢伙抄出來，給他死」等語云云；被告癸○○則辯稱
    ：伊不認識分持鐵條、圓鍬及木棍等物毆打壬○○父子三人之數名男子，伊未持
    槍或開槍，僅於貨櫃屋內徒手打壬○○一巴掌而已云云。經查：
（一）依被告乙○○於警詢中陳稱：「壬○○要來領工錢，我要他傳真身分證給我報
      工資表，他不肯，錢沒辦法發給他，他就帶庚○○、辛○○到工地叫工地不能
      開工，無法工作並要搬機械，工地主任丙○○打電話告訴我壬○○他們把工地
      圍起來，叫工人不能工作。吵架是因工資的問題，雙方各持己見，我有以三字
      經罵他。」等語（詳見九十年十二月五日九十一年度偵字第一三八二號第一卷
      警詢筆錄第一一頁）、被告癸○○於警詢中陳稱：「我接到壬○○電話說要搬
      我的彎筋器材抵帳，我才獨自駕駛ＳＺ─三三八七號白色吉普車從苗栗縣苑裡
      通宵鎮附近趕到工地要與壬○○處理彎筋器問題。」（詳見九十一年六月三日
      九十一年度偵字第一三八二號第一卷警詢筆錄第一六三頁）、「壬○○有打一
      通電話給我，電話中他說我欠他錢，如今日不處理，他要搬光彎筋器，他早上
      是打電話跟乙○○要工資，下午便找我了，因為彎筋器是我的。」等語（詳見
      九十一年六月三日九十一年度偵字第一三八二號第一卷偵訊筆錄第一九四頁）
      、被害人壬○○於偵查時指稱：「我有直接跟乙○○通電話，當時乙○○是在
      雲林麥寮。他說工錢中要扣掉百分之六之所得稅，而我不願意給他扣，便發生
      口角，後來癸○○打電話到丙○○之行動電話，叫我聽，簡某說只有幾萬元而
      已，他要拿錢來給我，大家不要為了幾萬元之事而破壞感情，到了下午三、四
      點，癸○○先進來貨櫃屋，一進來就說：我不讓人家扣所得稅是要領什麼錢，
      就拿一支東西打我，我人便暈倒了。」（詳見九十一年五月六日九十一年度偵
      字第一三八二號第一卷偵訊筆錄第一一五頁）、「我到工地時曾說過要會合警
      察來將彎筋器搬走。十一點半，我兒子有跟工地之師父說：我們領不到錢，跟
      公司有一點財務糾紛叫他們先休息不要做了，但他們在一點又開始上班工作，
      我們未阻擋他們。」（詳見九十一年七月五日九十一年度偵字第一三八二號第
      二卷偵訊筆錄第二五一頁）等語以觀，足見被告乙○○及癸○○至現場前，確
      曾與被害人壬○○因工資事宜發生口角爭執甚明。又者，被害人壬○○於警詢
      、偵查及本院審理時復陳稱：「我有跟孫員說：董仔，找你的人不好找。隨後
      他就以三字經罵我，且第三次再由乙○○打電話至丙○○行動電話，然後轉交
      給我聽，乙○○跟我說：你哭夭完了，我馬上拿錢上去給你。」（詳見九十年
      十二月四日九十一年度偵字第一三八二號第一卷警詢筆錄第二三頁）、「我與
      乙○○只有互罵三字經，癸○○當日在電話裡跟我說『我不只罵你三字經而已
      ，我還要上去找你輸贏』，要我不要離開，他要來找我。我回答他，『好啊，
      我等你』。」（詳見九十年十二月六日九十一年度偵字第一三八二號第一卷警
      詢筆錄第二八頁）及「我於九十年十二月四日當天早上十點多去工地領工資，
      就是幫乙○○綁鋼筋的工資，在外埔工地及中二高的工程工程款我沒有拿到，
      二邊工資總共四、五萬元。當天我和老闆乙○○就在電話裡面對罵，他說又沒
      有欠我多少錢，他罵我我也罵他，他叫我在那邊等一下，他等下要拿錢過來，
      並說也沒有欠你多少錢。我早上開始就一直在工地那邊等工錢，丙○○也有打
      電話給癸○○與乙○○，癸○○在電話裡叫我等他，那是下午一點多的事。跟
      癸○○也有類似對罵的對話，有罵三字經，他說他要馬上拿給我，叫我不要跑
      ，我說我等你。（問：警詢時你說：「癸○○電話裡說我不只罵你三字經而已
      ，我還要去找你輸贏，叫我不要離開，他要來找我」，當時他是否有這樣講？
      ）對，癸○○當時有這樣對我講。」等語（詳見本院審理筆錄），並核與證人
      即工務部副理丙○○於警詢及偵查時陳稱：「壬○○要向乙○○請領工資，雙
      方於電話中有發生爭吵，互相放話。壬○○就叫其二個兒子到工地叫工人不可
      以做，如果今天不付工資給我，就要將現場鋼筋彎紮機吊走，我見狀就回報公
      司，癸○○就打行動電話給我，我就將上述狀況回報，壬○○就將我的行動電
      話接走與癸○○交談，我感覺他們有互罵三字經情形。」（詳見九十年十二月
      五日九十一年度偵字第一三八二號第一卷警詢筆錄第五九頁）、「當時乙○○
      要壬○○之身分證字號，說要扣掉百分之六之所得稅，我叫乙○○壬○○將之
      工錢扣掉百分之六後匯到我帳戶內，這百分之六由我來付給壬○○，由我來吸
      收，但壬○○不願意說，為何要讓我來出這個錢。所以我才要他們自己談。」
      （詳見九十一年五月六日九十一年度偵字第一三八二號第一卷偵訊筆錄第一二
      二頁以下）等語相符，足認被害人壬○○因未領得康捷公司積欠其之工資（北
      二高第三○七標混凝土護欄工程工資二萬多元及高鐵第二五○標即外埔工地之
      工程款合計約四、五萬元），而於九十年十二月四日至現場要求工人不得開工
      ，康捷公司之工務部副理丙○○乃於同日上午十時許以行動電話通知被告乙○○上情，並將電話轉給被害人壬○○接聽，被告乙○○與被害人壬○○遂在電
      話中發生言語衝突，被告乙○○即告知被害人壬○○待在外埔工地不要跑，等
      著領錢等語，又因被害人壬○○有意將被告癸○○放置在外埔工地之彎筋器搬
      走抵債，丙○○繼而打電話通知被告癸○○，並將電話轉交壬○○接聽，被害
      人壬○○亦與被告癸○○在電話中發生爭執，被告癸○○亦告知被害人壬○○
      不要走，要來找其輸贏等語，被害人壬○○及其子當日始在前揭工地等候被告
      乙○○及癸○○到場以領取工資，允無疑義。
（二）次以，被告乙○○於警詢及偵查時固陳稱：「我有在現場，但開始鬥毆時我就
      離開了，現場有十多人，除了壬○○三父子外，其他我不知是否為癸○○帶上
      來的，開槍時我不在場，開始打架時我就離開了。我不知道癸○○何時到達，
      我在雲林工地跟他相差約二十分左右出發。」（詳見九十年十二月五日九十一
      年度偵字第一三八二號第一卷警詢筆錄第一一頁）、「我及癸○○有去現場，
      我去現場時沒有看到林維戊，他未到現場。是癸○○先到，而我一人上來。到
      現場時所看到十多人是何人帶來的，我不清楚。因為我看到有人在打架，我便
      一人先走。當天我開ＭＡＲＣＨ蘋果綠色車，車號六Ｈ─九九六○號。」（詳
      見九十一年六月三日九十一年度偵字第一三八二號第一卷偵訊筆錄第一五一頁
      ）、「我、林維戊二人開一部車去現場，車上沒有其他人。林維戊開我的車Ｍ
      ＡＲＣＨ，車上只有我們二人。」等語（詳見九十二年十月三十一日九十一年
      度偵字第一三八二號第二卷偵訊筆錄第三七八頁）；惟事後於偵查中則改稱：
      「我是與癸○○、林維戊一起前往，是從雲林縣我的工地出發。」（詳見九十
      一年十二月二十三日九十一年度偵字第一三八二號第二卷偵訊筆錄第三三六頁
      ）、「綽號紅中之陳志斌在本案發生時亦有到外埔鄉之工地，他們自己開一台
      車，而我跟林維戊、癸○○三人一台車。在現場開槍之人即是綽號紅中之陳志
      斌。」（詳見九十二年六月二十五日九十一年度偵字第一三八二號第二卷偵訊
      筆錄第三五七頁）等語，且被告癸○○於警詢及偵查亦陳稱：「我與乙○○坐
      林維戊開的一部三菱黑色的車子一起到達現場。林維戊開車，乙○○坐司機旁
      ，而我坐在右後座，另左後座坐一位林維戊的小弟。案發前約二個多小時前，
      在雲林縣東勢鎮○○村○○路九十九之二號處一起乘坐三菱的車赴現場。一起
      到現場的尚有二台車，只知道一台日產牌二千ＣＣ墨綠色，該車乘坐四個人；
      另一台為三陽喜美，該車乘坐三個人。這二台車中只知有綽號叫黑中及紅龍之
      男子乘坐日產牌二千ＣＣ墨綠色的車。」（詳見九十一年七月一日九十一年度
      偵字第一三八二號第二卷警詢筆錄第二二四頁以下）、「乙○○知道有人來鬧
      工地，打電話給我，說有人要去搬我的機械，我聽了後很生氣，因為我沒有車
      ，是坐林維戊的車上來的，那台黑色三菱二千ＣＣ的車是林維戊太太林依玲的
      ，只有一台車自雲林上來，但林維戊有約人在工地外之一條道路上互等，三台
      才一起進入工地。」（詳見九十一年六月二十八日九十一年度偵字第一三八二
      號第一卷偵訊筆錄第二一二頁）等語，另證人林維戊於警詢及偵查中亦陳稱：
      「當天我與癸○○、乙○○及綽號紅中、黑龍從雲林縣康捷營造公司工地一起
      到案發現場，綽號紅中、黑龍另駕自用小客車到達。去案發現場找壬○○理論
      ，還有綽號紅中、黑龍，當天他們兩人剛好在雲林縣工地，知道我們要來臺中
      ，他們就另外開一部車一起來。」（詳見九十一年十二月二十三日九十一年度
      偵字第一三八二號第二卷警訊筆錄第三二九頁）、「當天是我開車載乙○○及
      癸○○。」等語（詳見九十一年十二月二十三日九十一年度偵字第一三八二號
      第二卷警訊筆錄第三三六頁），並經被害人壬○○於警詢時陳稱：「事後他們
      所有人包括乙○○、癸○○、林維戊都同時分乘那三部車離開。」（詳見九十
      年十二月六日九十一年度偵字第一三八二號第一卷警詢筆錄第二八頁）、被害
      人辛○○於警詢時陳稱：「乙○○及癸○○等人他們是開三部車，一部是三菱
      黑色二千ＣＣ、一部是ＢＭＷ黑色、另一部像是吉普車或旅行車，他們總共約
      十人。」等語（詳見九十年十二月六日九十一年度偵字第一三八二號第一卷警
      詢筆錄第四０頁）、證人丙○○於本院審理時證稱：「被告乙○○他們是三部
      車一起來，一起離開。」等語在卷（詳見本院審理筆錄），堪認被告乙○○、
      癸○○與被害人壬○○在電話中發生爭執後，即共同乘坐林維戊所駕駛黑色三
      菱自小客車自雲林縣東勢鄉○○村○○路九十九之二號處出發北上找被害人壬○○理論，並夥同另駕駛二部自用小客車之七名不詳年籍之成年男子於同日下
      午四時三十分許一同到達工地現場，事後並一起駕車離開，甚為明確。
（三）而查，依被告乙○○於偵查中陳稱：「到現場癸○○與壬○○打架，參與打架
      的尚有綽號紅中及黑龍。當天綽號紅中及黑龍二人剛好在我雲林縣的工地，知
      道我們要來臺中，他們就另開一部車一起來了。癸○○與壬○○打架當時，是
      綽號叫紅中的人開槍。紅中約開三、四槍，我只知道紅中開槍，但不知他拿什
      麼槍。」（詳見九十一年十二月二十三日九十一年度偵字第一三八二號第二卷
      偵訊筆錄第三三一頁）、「（問：為何叫紅中及黑龍去？）因為他們在工地內
      喝酒。要利用此機會幫忙圍事。他們聽說有吵架便說要跟去看。」（詳見九十
      一年十二月二十三日九十一年度偵字第一三八二號第二卷偵訊筆錄第三三六頁
      ）、「（問：紅中是何人叫去的？）我在雲林工地辦公廳旁邊之路上遇到他們
      ，他們有聽到我們在電話中喊大小聲，他們問我說是我跟人家吵架，主動說要
      跟我們上去。」等語（詳見九十二年六月二十五日九十一年度偵字第一三八二
      號第二卷偵訊筆錄第三五七頁），可見綽號「紅中」及「黑龍」之人乃在工地
      內聽聞被告乙○○及癸○○與人吵架，經被告乙○○告知其等欲至現場，始另
      夥同五、六名成年人分乘二部車輛同至現場，待必要時欲進行圍事，基上，足
      認被告乙○○及癸○○自工地現場出發時，顯然知悉綽號「紅中」及「黑龍」
      等人同行至現場乃欲幫忙圍事。
（四）再者，被害人壬○○於偵查時固曾陳稱：「打我的是癸○○，我可以確定，是
      拿木材或鐵支打我，我沒有看清楚，只知是一支黑黑的打到我鼻樑，我人便暈
      了。簡某有拿一支東西打我，我人便暈倒了，他所拿之東西不是槍，我可以確
      定。」等語在卷（詳見九十一年五月六日九十一年度偵字第一三八二號第一卷
      偵訊筆錄第一一五頁）。然查，被害人壬○○於警詢、偵查及本院審理時既迭
      次指陳：「他們共約十餘人，分持槍枝、鐵條、圓鍬、木棍等兇器毆傷我及我
      兩個兒子。開始由一名不詳男子拿起手槍頂住我的脖子，並對我說：『你知不
      知道我是專門在圍事的』，隨後被一名綽號『阿標』的男子搶過手槍，隨即以
      槍托向我的鼻樑敲打，他沒有向我開槍，手槍是黑色。毆傷我的人均是由小胖
      乙○○所帶的人。孫員沒有毆打我，但有教唆他所帶來的人，且以言語對他所
      帶來的人說：『把傢伙抄出來，給他死，把他拖去埋。』。癸○○即係持槍毆
      傷我之人。」（詳見九十年十二月四日九十一年度偵字第一三八二號第一卷警
      詢筆錄第二三頁）、「有一姓名不詳男子（指認是林維戊）下車後直接走進貨
      櫃屋內，我站起來時他就拿出手槍抵住我左側脖子說：『幹ｘ娘，你不知道這
      場是我們圍的嗎』，接著在左邊的癸○○搶下林維戊手中的槍，以槍柄打我的
      臉三下，我即血流滿面，又被他們拉出貨櫃外一群人分持木棍、圓鍬、鐵條毆
      打我。乙○○是與他們一起來的，他是在車門旁高喊『車上傢伙拿下來，打給
      他死，拖到山上埋』等語。」（詳見九十年十二月六日九十一年度偵字第一三
      八二號第一卷警詢筆錄第二八頁）、「我兒子被打時，我才看到孫某站在車邊
      。我有聽到孫某說車上之傢伙《台語發音》拿出來給他死。我當時有跟癸○○
      說，這是我兒子才十七歲而已不要打他，不知有誰接腔說，你兒子才好，幹你
      娘給他死。打我兒子的是二、三十歲之年輕人。」（詳見九十一年五月六日九
      十一年度偵字第一三八二號第一卷偵訊筆錄第一一五頁）、「開槍者是癸○○
      的人帶來的，我是看癸○○母親的面子才與他和解。（問：你在警訊中說：有
      一名男子拿手槍抵住你的脖子並說你知道我是在圍事的？）是。但槍不是癸○○拿的。阿標是將槍搶過來敲我的鼻頭，阿標即是癸○○。」（詳見九十一年
      五月十七日九十一年度偵字第一三八二號第一卷偵訊筆錄第一四四頁）、「當
      時癸○○把槍由疑是林維戊手中搶下後（我不能很確定是林維戊持槍抵住我的
      ），朝我的臉正面以槍柄敲擊了三下，後再被他們同夥拖到貨櫃外面繼續拿木
      棒、鐵條等毆打。案發後，乙○○、癸○○等人有透過很多關係要我『該說的
      說，不該說的不要說』，後來在九十一年一月十九日左右，癸○○他母親、弟
      弟及他太太到我家中拜託我給癸○○一次機會，在開庭時替癸○○講好話，我
      因心軟受不了他們這樣哀求，才會在第一次開庭時說不知道癸○○是拿什麼東
      西打我，第二次開庭時我說可能是拿煙灰缸或維士比瓶子打我等語。我是於九
      十一年一月二十一日與癸○○、他弟弟和解，他們拿一萬元給我。」（詳見九
      十一年六月三日九十一年度偵字第一三八二號第一卷警詢筆錄第一七二頁）、
      「（問：當天有叫人將傢伙拿出來的聲是何人說的？）聽聲音，好像是我老闆
      乙○○的聲音。」（詳見九十一年六月三日九十一年度偵字第一三八二號第一
      卷偵訊筆錄第一五０頁）、「癸○○有拿槍柄敲我的臉，是拿槍柄敲我的鼻子
      及臉，我鼻樑有斷掉。確定是癸○○拿槍敲我的鼻及臉，不會錯，敲我一下後
      ，我便流血，癸○○是在貨櫃屋裡拿槍敲我的鼻及臉，當時丙○○坐在旁邊計
價，癸○○跟不知名男子二、三個進來，是其中一名不認識之男子拿槍抵住我
      脖子，並說：幹，你不知道這場是我在圍的。」（詳見九十一年六月三日九十
      一年度偵字第一三八二號第一卷偵訊筆錄第一八七頁）、「九十年十二月六日
      在臺中縣警察局大甲分局及五月十七日、六月三日在臺中地方法院檢察署製作
      偵訊筆錄所說實在，但九十一年五月六日在地檢署製作偵訊筆錄，因癸○○母
      親來拜託我，故所說不實在。癸○○於九十年十二月四日以槍托敲打我鼻子時
      ，我本人意識清楚。乙○○、癸○○等十多人一進來工地就有其中一名年輕人
      用該手槍抵住我本人脖子，槍是乙○○他們帶來的。」（詳見九十一年七月五
      日九十一年度偵字第一三八二號第二卷警詢筆錄第二五九頁）、「我本來在辦
      公室就是貨櫃屋，有四、五個年輕人進來，其中一人拿槍對著我的太陽穴，我
      不確定是何人。後來癸○○對我說幹你娘你要領什麼錢，何時是什麼錢，你一
      直吵什麼，他就向拿槍的人拿過來，就往我的鼻子敲下去，我的鼻骨斷掉血流
      出來，他們四、五年輕人就聯手打我，打我之人除癸○○之外，其他的人我都
      不認識。當時我被他們拉出去打，抱著頭蹲在地上，聽到乙○○在喊車子內的
      東西拿出來，給他死，我頭抬起來後，我兒子辛○○就在我前面，我當時有看
      到有人影比向我兒子，我就把兒子推開，當時槍就碰一聲了，我就叫兒子趕快
      跑，當時也在同一地點，我另看到庚○○被四、五人用圓鍬、鐵條打。他們共
      開三台車來，四、五名年輕人是一起與癸○○下車進入貨櫃屋的，癸○○說要
      領什麼錢後，我才被年輕人打。」（詳見九十二年十一月二十日九十一年度偵
      字第一三八二號第二卷偵訊筆錄第三八六頁以下）、「當時乙○○有跟他們去
      現場，我二個兒子下車要過來時，我有聽到乙○○喊說後面的傢伙拿出來，讓
      他們死，我認得他的聲音。進去貨櫃屋有四、五個人，其中一個我不認識的拿
      槍抵住我的太陽穴，拿槍抵住我的人以海口口音跟我說：「幹你娘，你不知道
      這場是我們圍的」等語。（問：你說乙○○有講把車上傢伙抄出來，給他死等
      語時，他在你什麼方向？）我蹲在貨櫃屋前面被打，聲音是從我前面方向過來
      的，他講的很大聲。（問：警詢時你當時是否有指證當時在貨櫃屋用槍指著你
      的人是林維戊？）我在偵查中是說看照片有像，但看本人就不是他。（問：警
    詢中你說是癸○○搶下剛才持槍抵住你的槍，並以槍柄打你的鼻樑二、三下，
      是否有這樣講？）是，當時有這樣講。（問：你說聽到乙○○說把車上傢伙拿
      出來，給他死等語，是何時？）正在毆打時。（問：你可以確定是乙○○的聲
      音？）可以確定，因為現場我只有認識乙○○、癸○○，且是在我二個兒子下
      車要過來時，我當時剛被拖出去打，當時我意識還很清楚。有四、五個人進入
      貨櫃屋，是一起進來，是先持槍抵住我的太陽穴，癸○○是最後進去，一進來
      就拿東西打我鼻樑，癸○○打我之前，沒有人打我。」等語詳實，雖伊事後復
      曾於本院審理時改稱：「在貨櫃屋裡有人用槍指著我，阿標不知道是用煙灰缸
      還是維士比的瓶子打我鼻子，有四、五個人進來，我被打得看不清楚。
      有四、五個人把我拖出貨櫃屋，拿圓鍬、鐵筋打我，我被打得滿頭都是血。」
      等語；惟被害人壬○○當時既屬意識清楚之狀態，且尚知悉伊係遭人持木棍、
      圓鍬及鐵條等物毆打，蓋無於未受圍毆前，已無法看清楚被告癸○○究持何物
      毆打伊鼻頭之可能，是以被害人壬○○前指陳伊係遭被告癸○○持一支黑色手
      槍毆打鼻頭，事後始遭人圍毆等語，應與事實相符。此外，被害人壬○○既曾
      於偵查時因與被告癸○○和解，遂改陳不知伊係遭被告癸○○持何物毆傷，此
      有九十一年一月二十一日和解書存卷足佐，並經被害人壬○○陳稱在卷，則依
      被害人壬○○所陳伊於九十三年農曆過年前後，再度與被告癸○○達成和解，
      共領得十萬元賠償金等情，亦據被告癸○○所是認，足認被害人壬○○顯係事
      後與癸○○二度和解，始二度改陳上情，而意圖為被告癸○○卸免刑責，準此
      ，被告癸○○確有持槍毆打被害人壬○○，至為卓明。另者，參以被害人辛○○於偵查及本院審理時亦陳稱：「我那時在車上看到我父親被打，我才下車罵
      了一聲，小胖乙○○說東西拿出來，馬上便聽到好像炮聲或是槍聲。」（詳見
      九十一年五月十七日九十一年度偵字第一三八二號第一卷偵訊筆錄第一四四頁
      ）、「我下車後說打我父親打什麼意思，乙○○就罵三字經，對我說後面的傢
      伙拿出來，給他死，我父親隨即將我推走。」（詳見本院審理筆錄）等情詳實
      ，又被告乙○○於警詢時亦陳稱：「不知是丙○○或是壬○○打電話給癸○○
      談這件事，談的不愉快就起衝突，後來癸○○就帶同一夥人從雲林縣東勢鄉辦
  公室上來臺中縣外埔鄉工地跟壬○○理論，雙方起衝突才發生打架。現場兇器
      有木棍、鐵條及掃把。」等語在卷（詳見九十年十二月五日九十一年度偵字第
      一三八二號第一卷警詢筆錄第一一頁），且證人丙○○於警詢時亦證稱：「癸○○同夥中有人喊叫傢伙（指手槍）拿出來，我就跑離現場，遠遠看到癸○○
      同夥中一不知年籍之男子拿出一把黑色手槍，隨即就聽到三聲槍響後就不敢再
      觀看了。我只見乙○○、癸○○、林維戊及其他不知年籍資料之男子共約十一
      人，共乘二部自小客車於九十年十二月四日十六時三十分同時趕到即下車鬥毆
      。他們二邊分持槍枝、鐵條、圓鍬、木棍。槍枝係癸○○同夥所持，其餘兇器
      互持。」等語詳實（詳見九十年十二月五日九十一年度偵字第一三八二號第一
      卷警詢筆錄第五九頁以下），另被害人庚○○於警詢、偵查中均陳稱：「我們
      領工程款而未領到，我被另外男子用圓鍬、木棍毆打，致使我頭部、背、左右
      手及左腳挫傷及撕裂傷。」（詳見九十年十二月四日九十一年度偵字第一三八
      二號第一卷警詢筆錄第四六頁）、「他們是拿圓鍬、鐵條及木棍打我。」（詳
      見九十一年五月六日九十一年度偵字第一三八二號第一卷偵訊筆錄第一一七頁
      ）、「當天現場被癸○○他拿槍打我下巴，在貨櫃屋前的廣場，當時我被他們
      四、五人打，但我不知道姓名，癸○○最後叫我跪下，我有跪下，我叫他不要
      打我爸爸，說我們薪水不要了，結果我爸爸說那是我兒子，癸○○就說你兒子
      才好要給他死，後就用槍柄打我下巴，當時我下巴就腫起來，後來他們四、五
      名年輕人繼續過來打我，我爸爸過來保護我，我爸爸的手就被他們年輕人打斷
      ，後來那些年輕人就走了。」（詳見九十二年十一月二十日九十一年度偵字第
      一三八二號第二卷偵訊筆錄第三八七頁），復有驗傷證明書、庚○○之病歷資
      料所附李綜合醫院出院病歷摘要（詳見本院案卷第一三六頁）、照片及現場照
      片存卷可佐，堪認不僅被告癸○○曾持槍毆打被害人壬○○及庚○○，且夥同
      到場之數名男子分持木棍、鐵條及圓鍬等物圍毆被害人壬○○及其子庚○○致
      傷，且被告乙○○亦曾陳稱「車上之傢伙拿出來、給他死」等語，隨後並有人
      持槍朝被害人辛○○射擊。基上，被害人壬○○、辛○○等人指陳被告乙○○
      、癸○○夥同林維戊及七名不詳男子於九十年十二月四日下午四時三十分許至
      外埔工地後，即與前揭七名不詳年籍之成年男子共同基於傷害之犯意，由被告
      癸○○及其中三、四名男子，分持槍托、鐵條、圓鍬及木棍等連續毆打壬○○
      、庚○○父子致傷，庚○○乃當場受有頭皮撕裂傷二處、左膝及右掌挫傷、背
      部多處挫傷及下顎腫脹等傷害，被告乙○○在場亦陳稱「把車上的傢伙抄出來
      ，給他死。」等語，是其中一名男子即持槍比向被害人辛○○，被害人壬○○
      見狀即推倒被害人辛○○，致被害人辛○○跌坐在地面上，該名男子隨即在辛○○前方發射一槍示威，被害人壬○○乃向被告癸○○表示：「標哥，那是我
      兒子」等語求情，然被告癸○○仍回以「你兒子才好，一樣要給他死」等語後
      ，該不詳男子又連發二槍洩忿，被害人辛○○旋即逃走等情，洵屬有據。至被
      告乙○○及癸○○固另辯稱被害人庚○○受傷部分，業據被害人庚○○之父親
      壬○○於偵查中撤回告訴，自不得再行告訴云云；惟查，本件被害人庚○○乃
      於警詢時自行提出傷害之告訴，非由其法定代理人壬○○獨立告訴，此有警詢
      筆錄可佐，則倘若其法定代理人壬○○欲代為撤回告訴時，乃須經被害人庚○○明示或以書狀授權同意，該撤回之效力始及於被害人庚○○，惟本件依所有
      之卷證資料，既查無被害人壬○○經授權撤回告訴之證明，則被害人壬○○於
      偵查中所為代行撤回告訴之意思表示自無任何效力，此部分自仍得予以追訴處
      罰，附此敘明。
（五）又者，雖證人丙○○於偵查及本院審理時陳稱：「壬○○在辦公室之貨櫃屋被
      打時我在場，共有四、五人進來，癸○○向壬○○說不到二句話，癸○○便打
      壬○○一個巴掌，後來四、五人便圍上去打壬○○，是在辦公室內用空手打。
      癸○○除了打壬○○一個巴掌外，應該有加入一起打。我當時跑到貨櫃屋外面
      時有聽到有人用台語說：傢伙拿出來。我想這情形嚴重了，便跑到石頭公園之
      鋼筋工廠，在跑時有聽到類似槍聲的聲音。（問：說傢伙拿出來者是否是乙○○？）不敢確定。」（詳見九十一年五月六日九十一年度偵字第一三八二號第
      一卷偵訊筆錄第一二二頁以下）、「當天我沒有看到有人拿槍。我只敢確定癸○○有進去貨櫃屋，不敢確定林維戊有無進去。我只看到簡某打駱某一個巴掌
      ，後來三、四人便湧上去打了。我自貨櫃屋後面的門出去，出去不到一分鐘後
      聽到有人說：傢伙拿出來，我便趕快跑了。（問：說傢伙拿出來之人的聲音像
      不像乙○○？）不敢確定。我要送壬○○去醫院時，壬○○有說有人開槍，但
      未說是何人開槍，而壬○○之子也未說。」（詳見九十一年七月四日九十一年
      度偵字第一三八二號第二卷偵訊筆錄第二四四頁以下）、「（問：你在現場是
      否有聽到有人說要把傢伙拿出來？）有，有聽到說把傢伙拿出來。（問：說要
      將傢伙拿出來的是什麼人？）我不知道，那個聲音我不認識。（問：警詢時是
      否說是癸○○同夥中的人喊叫傢伙拿出來？）對，是跟他們來的人之中的人。
      （問：你說在現場有聽到有一個人說把傢伙拿出來，你可以確認是誰的聲音？
      ）那個聲音百分之五十不是乙○○的聲音，當時場面很亂，聲音很尖銳。」（
      詳見本院審理筆錄）等語在卷，亦即證人丙○○顯然無法確認陳稱「把傢伙（
      指手槍）抄出來、給他死」等語之人是否為被告乙○○，然尚不得據此即認被
      害人壬○○所為之前揭指述顯然有誤，況且，被告乙○○等人係一起同行至現
      場進行圍事，並一起離開，既如前述，而證人丙○○亦陳稱：「確實有人陳稱
      把傢伙（指手槍）抄出來、給他死等語。（問：警詢時是否有說遠遠看到癸○○同夥中有一名男子拿一把黑色手槍，隨即聽到三聲槍響，後來你就不敢看，
      是否有這樣講？）我當時有這樣講。警詢筆錄我講的絕對是實話。（問：你可
      以確定現場持槍的人是跟癸○○同夥的？）應該是同夥的，其他又沒有什麼人
      來，就是他們二部車子。」等語在卷，另被告癸○○於警詢時復曾陳稱：「該
      二台車，是乙○○囑咐林維戊叫來的，確定是林維戊的手下沒錯。這二台車中
      只知有綽號叫黑中及紅龍之男子乘坐日產牌二千ＣＣ墨綠色的車。（問：那何
      人持、開槍？過程如何？）是黑中、紅龍其中一人，從日產牌墨綠色車取出一
      隻手槍並開槍。因為雙方打完，壬○○再叫其兒子及其朋友共六個人持鐵條前
      來助陣，乙○○及林維戊見壬○○的兒子等六人，立刻囑咐現場的黑中、紅龍
      其中一人拿出手槍，壬○○的兒子等人見有人拿槍也馬上逃竄，黑中、紅龍其
      中一人，也追出並邊追邊開，我看到開一槍，後來追到我的視線外，聽到有約
      七、八聲，這七、八聲是槍聲或車子撞擊聲我就不清楚。」（詳見九十一年七
      月一日九十一年度偵字第一三八二號第二卷警詢筆錄第二二四頁以下）等語詳
      實，益徵被害人壬○○及辛○○指陳之前揭情節，尚非虛妄。
（六）復以，依被告癸○○於偵查時陳稱：「壬○○他兒子趕過來，林維戊開車過去
      要阻擋，因為壬○○之子有拿棒球棍等武器，好像有打到林維戊之車，林某便
      用車尾之方式去撞駱某之子，而我這邊是林某帶來之兄弟下來打壬○○，並跟
      他說：這裡是誰在圍事的，你不知道。並拿駱某之子丟在地上之棍子打壬○○
      ，打了駱某後，林維戊再開車回來，這時其中有一位林某帶來之兄弟到一台裕
      隆二千ＣＣ綠色之車上拿了一支槍，追到後面之巷子去，我有聽到七、八聲，
      但不敢肯定是開槍或是砸駱某車子的聲音。槍是綽號叫紅龍或黑中其中一人拿
      的。（問：你當天究看到誰拿槍？）即是綽號紅龍及黑中兩者中其中之一，真
      名我不知道。」（詳見九十一年六月二十八日九十一年度偵字第一三八二號第
      一卷偵訊筆錄第二一二頁）、「本案我親眼看到一支黑色手槍。林維戊開車去
      撞壬○○之子時，乙○○坐在駕駛座旁邊。」（詳見九十一年七月一日九十一
      年度偵字第一三八二號第二卷偵訊筆錄第二二九頁）、「有一位年輕人到裕隆
      之車上拿一個黑色皮包出來，追出去離貨櫃十多公尺處，我有看到這年輕人拿
      槍對空鳴槍。林維戊是開三菱黑色車是他太太的車。駱某之子是被林維戊開車
      由車後甩尾而去撞到腿。另一個是跑而掉到魚池去。」（詳見九十一年七月五
      日九十一年度偵字第一三八二號第二卷偵訊筆錄第二六四頁）、「拿槍是另外
      一位高高的，綽號不是紅龍或是黑中。那位高高者，他是朝天開了一槍，我只
      看到他開一槍。後來有聽到六、七聲。」（詳見九十一年七月九日九十一年度
      偵字第一三八二號第二卷偵訊筆錄第三０一頁），已可見被害人辛○○陳稱伊
      當日在現場有遭人開車追撞及持槍射擊等情，堪可採信。
（七）而查，被害人辛○○固於偵查時陳稱：「現場是阿標癸○○對我開槍，本來我
      與我弟弟在車上睡覺，聽到貨櫃屋外父親被打，叫我弟弟起來，我趕過去說幹
      嘛打我爸爸，乙○○就叫車上的東西拿出來，後癸○○就拿槍比我，我爸爸把
      我推倒，當時癸○○也對我的正面開一槍我就跑。他對我開槍距離約離我七、
      八公尺左右。」等語在卷（詳見九十二年十一月二十日九十一年度偵字第一三
      八二號第二卷偵訊筆錄第三八六頁以下），且核與被害人壬○○前於警詢中陳
      稱：「槍對著辛○○做出射擊瞄準的姿勢，我即上前把辛○○推開，就聽到一
      聲槍響，才看清是癸○○開的槍。辛○○被我推開跌坐在地上面對著癸○○時
      ，癸○○又連續朝他開了二槍，所幸都沒有打中人，所以我能確定剛到辦公室
      時是林維戊持槍抵住我，而朝我兒子辛○○開槍的是癸○○。」（詳見九十年
      十二月六日九十一年度偵字第一三八二號第一卷警詢筆錄第二八頁）等語、被
      害人庚○○於警詢中陳稱：「持槍之男子持黑色類似警用槍枝一支，約開五槍
      。他們共開三部車前來，車牌不詳。阿標之男子持槍直接向我哥哥正面開槍，
      但未擊中。」（詳見九十年十二月四日九十一年度偵字第一三八二號第一卷警
      詢筆錄第四六頁以下）等語相符。然而，被害人辛○○於警詢、偵查及本院審
      理時業均陳稱：「（問：當天有無看到何人拿槍開槍？）有。但那人我不認識
      ，也不曾看過。開槍者有點像卷附之林維戊口卡片，有點不像。」（詳見九十
      一年五月十七日九十一年度偵字第一三八二號第一卷偵訊筆錄第一四四頁）、
      「在現場有聽到約二、三聲槍聲。」（詳見九十一年六月三日九十一年度偵字
      第一三八二號第一卷偵訊筆錄第一五０頁）、「當時開槍的人是對著我的面射
      擊，我沒被射中，因被我爸爸推開而未被射中，後來我就逃開。（問：開槍的
      人是何人，是否為綽號『阿標』的癸○○？）我沒有印象，事隔太久。開槍的
      人高高壯壯的，不知道是何人。」（詳見九十一年六月三日九十一年度偵字第
      一三八二號第一卷警詢筆錄第一七六頁）、「（問：究是何人朝你開槍？是否
      是癸○○？）我不敢確定。」（詳見九十一年六月三日九十一年度偵字第一三
      八二號第一卷偵訊筆錄第一八七頁）、「現場不知對我開槍的到底是誰。（問
      ：警詢時你是否回答是綽號阿標的男子拿一支手槍對你正面射擊？）是的，我
      有這樣講，我不確定，是聽我父親講的。當時有看到持槍人的樣子，那個人比
      阿標還胖一點點，也比較高。（問：九十年十二月四日第一次警詢筆錄，你說
      持槍的男子約一七五公分、七十公斤、中分頭、二五到三十歲，你之前有看過
      癸○○，假如癸○○有持槍你何不直接說是癸○○？）因為我見過那次是案發
      之前很久了。（問：同一天警詢筆錄第二次筆錄，警方提供檔案照片，癸○○
      身高一六八公分給你指認，另拿了偵查卷三九、八七頁的檔案照片給你指認，
      照你講身高有差，頭髮亦非中分頭，歲數也不相當，你為何還是指認癸○○？
      ）那時我父親說是阿標。（提示偵查一卷一七九頁，問：九十一年六月三日警
      詢筆錄，你說開槍的人高高壯壯的，不知道是何人，你之前有指認癸○○了，
      之後為何又說不知道何人？）我沒有看到，不知道是何人，我也不能去冤枉別
      人。開始時我是聽我父親說是阿標，後來想想，也叫我父親回想，後來我想我
      真的沒有看到，不可以亂指認，只看到一個影子，不知道是誰。（問：九十一
      年六月三日當天檢察官有問你跟你父親，當天你父親還是講是癸○○拿槍敲他
      的鼻樑，你卻回答檢察官說什麼人朝你開槍你不確定，為何你所言前後不一？
      ）因為我不確定是否是他，之前我是聽我父親講，且我看到我父親被打得那麼
      嚴重。」等語詳實，復經證人庚○○於偵查時改稱：「當天沒有看到是誰拿槍
      開槍，當天我跟我哥哥在車上睡覺，聽到聲音後下車看，便有很多人過來往我
      們頭部打下去。我先被打後才聽到約三、四聲類似開槍之聲音，是誰開槍的我
      不知道。」（詳見九十一年五月六日九十一年度偵字第一三八二號第一卷偵訊
      筆錄第一一七頁）等語在卷，而被害人壬○○於警詢時雖曾陳稱：「我兒子辛○○見狀跑過來大喊：『不要打我爸爸』時，我親眼看見癸○○拿那支手槍朝
      我兒子辛○○開了三槍，我跟癸○○說『標哥，那是我兒子』，癸○○說『你
      兒子才好，一樣要給他死』。」（詳見九十一年六月三日九十一年度偵字第一
      三八二號第一卷警詢筆錄第一七二頁）等語，然於偵查及本院審理時即改稱：
      「當時我兩眼被打到腫起來，根本無法看是誰開槍。（問：警訊筆錄中，你說
      癸○○拿槍朝你兒子開槍？）我有聽到槍聲，簡某站在我前面，我不知道到底
      是誰開的。庚○○及辛○○那天是跟我一起到工地要去領錢，他們二人在車上
      睡，我一人進去辦公室。當時我聽到三聲類似槍響之聲。到底是誰開槍的我不
      知道。剛開始我以為是癸○○，但他站在我前面。」等情（詳見九十一年五月
      六日九十一年度偵字第一三八二號第一卷偵訊筆錄第一一五頁）、「當時我被
      打後，我兒子辛○○就跑過來說，不要打我爸，後我便聽到槍聲，我趕快過去
      將辛○○推開，並向癸○○說：那是我兒子才幾歲而已，下手不要這麼重，他
      說你兒子才好，一樣要給他死。（問：為何你現在所言跟以前所言不同？）因
      為他母親來找我，說他浪子回頭請給他一次機會，他來我家找我時，我太太也
      在場，寫和解書後，他母親或是他弟弟有包了一萬元之紅包給我。我聽到槍聲
      時癸○○站在我前面，是否是他開槍我未看到，因為他站在我前面，但槍聲離
      我很近約二、三步而已，而且癸○○說：是你兒子才好，要給他死，我是由此
      推斷是他開的槍。」（詳見九十一年六月三日九十一年度偵字第一三八二號第
      一卷偵訊筆錄第一八七頁）及「我聽到槍聲三響，我推辛○○時有聽到一聲，
      後來他跑掉時，後面有人去追他，又聽到二聲槍響，那時我只聽到槍響，不知
      道誰開車撞我兒子。我聽到槍聲時，下意識就是推我兒子走開，我以為是阿標
      對我兒子開槍，我沒看清楚持槍對辛○○開槍的是誰，那時我滿臉是血，阿標
      站在我的前面，我以為是他，警詢中是憑那時的記憶。（問：你在警詢中說你
      看到有人持槍，背著辛○○做出射擊瞄準的姿勢，你即上前把辛○○推開，就
      聽到一聲槍響，才看清是癸○○開的槍，當時是否這樣講？）有。現場我有聽
      到槍聲。（問：警詢時你是否有說辛○○被你推開跌落地上面對著癸○○時，
      癸○○又連續對他開了二槍，所幸沒有打中，當時是否有這樣講？）當時有那
      樣講，那時候我以為是他。」等語，已認被害人壬○○、辛○○及庚○○等人
      均未親見是否係被告癸○○持槍向辛○○射擊。另者，依被告乙○○於偵查中
      陳稱：「是綽號紅中的人來工地開槍。（問：你有看到何人開槍？）不很清楚
      ，應該是他，因他很高。而開槍的人身高很高。」（詳見九十二年十月三十一
      日九十一年度偵字第一三八二號第二卷偵訊筆錄第三七八頁）等語，核與被告
      癸○○事後於偵查中陳稱情節相符，並經證人林維戊於警詢及偵查時證稱：「
      癸○○與壬○○打架時，是綽號紅中開槍的。是何種槍枝我並不知道。我聽到
      好幾聲槍響。確實是紅中開槍的。」（詳見九十一年十二月二十三日九十一年
      度偵字第一三八二號第二卷警訊筆錄第三二九頁）、「我未看到何人開槍，我
      在車邊但有聽到槍聲，但不知道幾聲。警訊筆錄說是紅中者開槍是事後聽癸○○他們說的。」等語在卷（詳見九十一年十二月二十三日九十一年度偵字第一
      三八二號第二卷警詢筆錄第三三六頁），足認朝被害人辛○○開槍射擊之人並
      非被告癸○○，而係與被告癸○○同時到場者之中一名綽號「紅中」之男子所
      為，容無疑義。
（八）另外，被告癸○○固陳稱被害人辛○○係遭開車到場之林維戊駕車撞擊，被告
      乙○○當時僅坐在前客座等情；然而，被害人壬○○於偵查時既曾陳稱：「辛○○是被人開車撞到左腳而掉到魚池內去，我看到一台黑色車。我兒子說是小
      胖開車撞他的，是何人開車我不知道，車子是三菱轎車。」（詳見九十一年七
      月五日九十一年度偵字第一三八二號第二卷偵訊筆錄第二五一頁）等語在卷，
      且被害人辛○○於警詢、偵查及本院審理時均陳稱：「我被槍擊及被車撞擊受
      傷。我及庚○○勸架，被其中一名男子持槍射擊一槍，我隨即逃走，轉身後又
      被射擊兩槍，後又被小胖駕車自後追撞，致使我被撞傷彈到附近水池內。三槍
      射擊都未射中，但我被撞傷右腳及腰部瘀血腫脹。小胖是駕三菱黑色２０００
      ｃｃ自用小客車。持槍男子約一七五公分、七○公斤中分頭、二十五至三十歲
      。」（詳見九十年十二月四日九十一年度偵字第一三八二號第一卷警詢筆錄第
      三五頁）、「槍枝是一隻手槍，黑色。」（詳見九十年十二月四日九十一年度
      偵字第一三八二號第一卷警詢筆錄第三八頁）、「我那時在車上看到我父親被
      打，我才下車罵了一聲，小胖乙○○說東西拿出來，馬上便聽到好像炮聲或是
      槍聲，我跑時小胖開車撞我的腳，我被撞後飛到池塘去，小胖開的是三菱的車
      。」（詳見九十一年五月十七日九十一年度偵字第一三八二號第一卷偵訊筆錄
      第一四四頁）、「乙○○開三菱黑色小客車撞我，有撞到我的右腳的腿骨，右
      小腿有受傷，我被撞就飛出去，飛到池塘內。乙○○就是小胖。乙○○只說東
      西拿出來，是我被開槍之前說的。（問：四、五位年輕人是何人叫來的？）我
      看到小胖站在車旁，那車子就是撞我的車。」（詳見九十二年十一月二十日九
      十一年度偵字第一三八二號第二卷偵訊筆錄第三八六頁）、「我下車後說打我
      父親打什麼意思，乙○○就罵三字經，對我說後面的傢伙拿出來，給他死，我
      父親隨即將我推走，我跌倒在地，聽到槍聲就跑，看到乙○○站在車旁邊，他
      開車來撞我，把我撞到水池裡面，我跌下魚池後，就爬起來。乙○○是開三菱
      的黑色轎車撞我，我有被撞到右腳小腿，骨頭都裂開骨折。我父親一推我後，
      我跌倒爬起來時，聽到槍響就趕緊跑，我在跑的時候乙○○就開車過來，我邊
      跑邊回頭時，有看到乙○○，他上車時我有看到他上車，車子很接近我要撞上
      時從玻璃我有看到開車的就是乙○○，後來我被撞飛過一排樹掉進水池，車上
      沒有其他人了，我一開始就看到乙○○站在車旁。（問：警詢中有說第一槍被
      父親推開沒有射中，第二、三槍你跑蛇型沒有被打中？）是。（問：你怎麼知
      道第二、三槍是對你射擊？）因為我都會回頭看，看有沒有人追我，我就看到
      乙○○開車過來撞我。（問：警方有拿乙○○、癸○○的照片給你指認，你說
      就是他們二人沒錯，是不是？）是。我確定開車的人是乙○○。我問我父親說
      是誰打他打得滿身是血，我父親才跟我講的。」（詳見本院審理筆錄）等語，
      顯見被害人辛○○應係遭被告乙○○駕駛林維戊之妻所有前揭三菱自用小客車
      所撞擊無疑，而被害人辛○○前於九十一年六月三日陳稱：「開車撞我的人胖
      胖的很像『小胖』乙○○，但後來我有問他，他說不是他。開車撞我的車子是
      三菱牌、黑色，號碼不知道。我聽爸爸說傷害部分有和解沒錯。」（詳見九十
      一年六月三日九十一年度偵字第一三八二號第一卷警詢筆錄第一七六頁）、「
      （問：還有人開槍、撞你否？）有，也有被撞倒，我被撞倒後飛到魚池內去，
      而是何人撞我的，我不確定，好像是小胖，又好像不是。」（詳見九十一年六
      月三日九十一年度偵字第一三八二號第一卷偵訊筆錄第一八七頁）等語，顯係
      認為有和解所為意圖迴護被告乙○○之情詞，委無足取。綜上，被害人壬○○
      、辛○○及庚○○遭人毆打時，被告乙○○雖未親自參與鬥毆，惟確曾喝令在
      場不詳男子將槍枝取出示威而擊發約三至四顆子彈，並自行駕車衝撞被害人辛○○甚明。
（九）再以，依證人己○○於警詢中陳稱：「我們三人抵達現場時均下車，就發現一
      名男子持手槍對空鳴槍，我們三人見狀就分頭逃竄，我就跑至廁所旁之樹叢下
      躲。隨後即聽見槍聲三響。」（詳見九十年十二月四日九十一年度偵字第一三
      八二號第一卷警詢筆錄第十八頁）、證人戊○○於警詢及偵查中陳稱：「我被
      槍擊。九十年十二月四日下午四時三十分，我接獲辛○○電話指稱其與父親壬○○、弟弟庚○○在外埔鄉子村石頭公園廣場台灣高鐵工地遭人毆傷，叫我
      前往載他們送醫，隨即我夥同我弟弟丁○○、朋友己○○駕三Ａ─一一○八號
      自用小客車前往救治，於同日十六時五十分許到達現場，下車後隨即發現一輛
      轎車，下來一名男子朝我們三人開槍，我及丁○○即跳上車駛離現場。該名男
      子射擊三發，有一發擊中我的左前輪。歹徒的車輛型式是三菱黑色二千ＣＣ自
      用小客車。」（詳見九十年十二月四日九十一年度偵字第一三八二號第一卷警
      詢筆錄第五一頁以下）、「車號三Ａ─一一○八號自用小客車是我弟丁○○的
      ，當天左前輪有一槍穿孔。不知開槍者是朝車子射擊或是朝我們射。只聽到槍
      聲而已。但槍口應該是對著我們，其實我們也不知道車子有中槍，是一只輪胎
      中槍。」（詳見九十一年五月六日九十一年度偵字第一三八二號第一卷偵訊筆
      錄第一一九頁以下）、證人丁○○於警詢及偵查時陳稱：「我們到現場均下車
      ，當時有一人對空鳴槍，我們三人見狀，便開始逃命，其中有一部車快速前來
      要撞我，但未撞到，我及戊○○便跳上我車內三Ａ─一一○八號自用小客車要
      開走，持槍之人又從後面向我們車子開三發，其中一發打中我左前輪，當時我
      與哥哥只顧逃命，便駛離現場。槍枝是黑色，型式與警方所用之九○手槍類似
      。我當時發現一支槍。另己○○跑至旁邊樹叢躲，未與我們一起逃跑。」（詳
      見九十年十二月四日九十一年度偵字第一三八二號第一卷警詢筆錄第五四頁）
      、「只知道有拿槍者朝我們方向開槍，有三、四聲，但是誰開槍不知道。我們
      聽到槍聲後便跳上車走了，所以未接到壬○○父子。在路上有人告訴我們輪胎
      有被子彈打到才知道。後來我們才把子彈拿到醫院交給刑事組。」（詳見九十
      一年五月六日九十一年度偵字第一三八二號第一卷偵訊筆錄第一一九頁）等語
      ，另證人即員警甲○○於偵查中證稱：「我們去現場時，本案涉案人都離開了
      ，鉛彈頭是在三Ａ─一一○八號車的左前輪找到的。」（詳見九十二年十月三
      十一日九十一年度偵字第一三八二號第二卷偵訊筆錄第三七二頁）等情，核諸
      戊○○所駕駛丁○○之車輛案發後之照片六張及臺中縣警察局大甲分局九十四
      年三月十日中縣甲警刑字第０九四０００二九０七號函（詳見本院案卷第二五
      二頁），足認證人戊○○乃因被害人壬○○緊急聯繫，始駕駛三Ａ－一一０八
      號自用小客車內載丁○○、己○○於九十年十二月四日下午四時五十分許到達
      現場，甫下車欲行救助壬○○父子時，即有被告乙○○同夥中一名不詳年籍之
      男子持槍對空鳴槍以為警告，證人戊○○及丁○○旋即跳上自用小客車，而該
      名男子復持槍朝丁○○之自用小客車射擊，其中一槍並射中自用小客車之左前
      輪，扣案之鉛質物一顆即係案發當日自戊○○所駕駛車號三Ａ─一一０八號自
      用小客車之左側輪胎鐵圈內取得者，允無疑義。而查，該鉛質物，經以性能檢
      驗法及顯微鏡比對法鑑驗，認係已擊發之鉛質彈頭，已嚴重變形，其上未發現
      足資比對之紋痕等情，此有內政部警政署刑事警察局九十一年一月八日刑鑑字
      第一一四九號檢驗通知書附卷可參（詳見九十一年度偵字第一三八二號案卷第
      一０九頁）。雖內政部警政署刑事警察局其後再於九十三年九月二十七日以刑
      鑑字第０九三０一八０一五四號函覆：「送驗彈頭一顆因已嚴重變形，且其上
      亦未發現來復線紋痕，故無法研判其是否為彈頭。」等情在卷（詳見本院案卷
      第一八九頁），且被告乙○○及癸○○於本院審理時均辯稱：伊等當日未看見
      槍枝，僅有聽見類似槍聲三、四聲，不知實際上是否為槍聲，有可能僅係鞭炮
      聲，況前揭戊○○之車輛既係駛離現場至修車廠後，始發現該顆鉛質物，自不
      足認定現場確有槍枝，且該顆鉛質物係現場已擊發之鉛彈頭云云；然而，該顆
      鉛質物不僅穿破輪胎之外部橡膠圈，更嵌入輪胎之內部鋼圈，亦有照片二幀存
      卷可佐（詳見九十一年度偵字第一三八二號偵查案卷第七一頁），倘若該顆鉛
      質物僅係戊○○於駛離現場途中因輾壓異物所致，以常理而言，當無嵌入輪胎
      內側鋼圈之可能。基上，自應以內政部警政署刑事警察局九十一年一月八日刑
      鑑字第一一四九號檢驗通知書為可採，而前揭經擊發之鉛彈頭確係戊○○等人
      於現場遭槍擊時所遺留者，甚為明確。再者，前揭已擊發之鉛彈頭一顆乃係現
      場之槍枝所射擊遺留，並嵌入前揭戊○○所駕駛自用小客車輪胎內部鋼圈者等
      情，既如前述，則現場用以擊發前揭鉛彈頭之槍枝，顯然具有可發射穿透鋼圈
      之子彈之性能，是前揭槍枝與已擊發之鉛質彈頭，應分屬具有殺傷力之槍、彈
      ，洵堪認定。至前揭扣案之鉛彈頭因已嚴重扭曲變形，且其上亦未發現有來復
      線紋痕，無法研判究係由改造或制式槍枝所擊發等情，已據內政部警政署刑事
      警察局九十三年九月二十七日刑鑑字第０九三０一八０一五四號函存卷可佐（
      詳見本院案卷第一八九頁），而本案雖有查扣槍枝一支，然查獲前揭槍枝時既
      未同時查獲持有人為何，又是否係攜帶至現場之槍枝，依前揭內政部警政署刑
      事警察局之鑑定書，亦無法就前揭鉛彈頭與槍枝進行比對是否吻合，自無從證
明扣案之槍枝即係現場使用而擊發前揭鉛彈頭之槍枝，本於罪疑惟輕原則，當
      僅得認定戊○○等人在現場曾遭持可發射子彈而具有殺傷力之改造槍枝一支射
      擊三至四顆之子彈。
（十）另者，九十二年一月十一日雖在新竹市老爺賓館查獲槍枝一支，然未同時查獲
      被告乙○○所指綽號「紅中」之陳志彬，且該賓館之住宿資料上亦未登記陳志
      彬名義，此經被告乙○○於偵查時供述在卷（詳見偵查案卷第三四四頁至第三
      四六頁），而陳志彬於九十年七月十日即因案遭臺灣桃園地方法院通緝在案，
      此有通緝案件資料表在卷足參（詳見偵查案卷第三五０頁），另被害人壬○○
      證稱：「並無印象有陳志彬在現場。」等語在卷，被害人辛○○於偵查中亦陳
      稱：「陳志斌，我沒看過。（問：陳志斌是否是在現場開槍之人？）我認不出
      來。」（詳見九十二年六月十七日九十一年度偵字第一三八二號第二卷偵訊筆
      錄第三五二頁、九十二年六月二十五日同偵查案卷第二卷偵訊筆錄第三五八頁
      ），而被告癸○○於警詢時陳稱：「（問：開槍的人特徵如何？）身高約一七
      八公分左右，中等身材，約二八至三十歲左右，留西裝頭，皮膚稍白，鼻子尖
      尖的，眼睛大大的，操台語，左手頭或右手頭有刺青。（問：所持是制式或土
      製的槍？開槍後該槍是由何人收取？）我看到是黑色的，不知道是制式或土製
      的。該槍由開槍的人收在其黑色包包內並夾在其腋下。」（詳見九十一年七月
      一日九十一年度偵字第一三八二號第二卷警詢筆錄第二二四頁）等語詳實，則
      本案尚非得據被告乙○○所陳遽認綽號「紅中」之人即係陳志彬，且在新竹市
      老爺賓館查獲之槍枝即係本案之槍枝。綜上所述，前述持有槍枝之數名不詳男
      子既係由被告癸○○、乙○○率同前往外埔工地處與壬○○之工資糾紛，被告
      癸○○不僅與持槍之不詳男子共同毆打壬○○父子，並持槍毆打被害人壬○○
      之鼻頭致傷，另被告乙○○則喝令某一不詳男子持槍射擊辛○○，則被告乙○○及癸○○就前開不詳男子持有槍枝、子彈乙節，要難委為不知，而被告乙○○及癸○○亦有共同傷害被害人庚○○之犯意聯絡及行為分擔甚明，是被告二
      人前揭所辯，顯屬矯飾卸責之詞，均不足採信。本案事證明確，被告二人之犯
      行，均堪予認定。
二、被告乙○○及癸○○行為後，槍砲彈藥刀械管制條例業於九十四年一月二十六日
    修正公布，而將原條例第十一條第四項規定予以刪除，並修正第四條及第八條規
    定，於第八條第四項中明定持有改造槍砲者，處三年以上十年以下有期徒刑，併
    科新台幣七百萬元以下罰金，是經比較新舊條例之規定，修正第八條第四項之持
    有改造槍砲罪之刑度顯較舊法第十一條第四項為重，依刑法第二條第一項但書之
    規定，應適用較有利於被告之舊法即九十四年一月二十六日修正前之槍砲彈藥刀
    械管制條例之規定處斷。核被告乙○○、癸○○與前揭七名不詳年籍之成年男子
    共同非法持有屬於九十四年一月二十六日修正前槍砲彈藥刀械管制條例第四條第
    一項第一款所列管具有殺傷力之改造手槍及子彈之所為，係犯九十四年一月二十
    六日修正前之槍砲彈藥刀械管制條例第十一條第四項之未經許可持有其他可發射
    子彈具有殺傷力之改造手槍罪及同條例第十二條第四項之未經許可持有子彈罪。
    又被告乙○○及癸○○夥同七名成年男子毆打被害人庚○○之所為，均另犯刑法
    第二百七十七條第一項之傷害罪。被告二人就上揭犯行，與另七名不詳年籍之成
    年男子（僅知其中二名綽號「紅中」及「黑龍」）間，均有犯意之聯絡及行為之
    分擔，均應為共同正犯。查被告乙○○係與被告癸○○及夥同姓名、年籍不詳男
    子約七名一同到場，被告乙○○並下令前開數名不詳男子將槍枝取出擊發示威等
    情，既如前述，雖起訴檢察官漏未就被告乙○○共同持有槍枝及子彈部分論以槍
    砲彈藥刀械管制條例之罪名，惟此部分已於事實欄內明確記載，此部分業經起訴
    ，且本院亦已當庭告知被告乙○○亦涉犯槍砲彈藥刀械管制條例罪名，本院自應
    併與審究。被告乙○○及癸○○均以一共同持有槍枝及子彈之行為同時觸犯前開
    二罪，均為想像競合犯，應從一重之未經許可，持有可發射子彈具有殺傷力之改
    造槍枝罪處斷。被告乙○○及癸○○各所犯二罪，皆犯意各別，犯罪構成要件不
    同，應予分論併罰。爰審酌被告乙○○、癸○○二人犯罪之動機僅係因不滿被害
    人壬○○前來催討工資，即共同持有可發射子彈，具殺傷力之改造手槍一支與具
    殺傷力之子彈七至八顆等物並擊發示威，惡性匪淺，危害社會治安甚鉅，又被害
    人庚○○所受之傷害非輕，被告二人事後猶飾詞狡辯，毫無悔意，惟被告癸○○
    曾賠償被害人，被告乙○○未親自出手毆打被害人壬○○及庚○○，又其等犯罪
    後之態度均不佳等一切情狀，分別量處如主文所示之刑，並定應執行之刑，且均
    諭知罰金易服勞役之折算標準。至扣案之鉛質彈頭一顆，既經擊發，已無殺傷力
    而失其違禁物之性質，是不另為沒收之諭知。又被告乙○○及癸○○等人用以毆
    打被害人庚○○之木棍、鐵條及圓鍬等物，乃係工地現場之物，業據被害人壬○○陳述在卷，亦即尚非可遽認係被告二人所有之物，且亦未扣案等情，有臺中縣
    警察局大甲分局函存卷可佐，是為免日後執行之困難，爰不另為沒收之諭知，併
    予敘明。
三、公訴意旨另以：被告乙○○於九十年十二月四日下午四時三十分許率同被告癸○○及年籍不詳姓名男子約十餘人（確切人數不詳，其中一人持未經許可，具殺傷
    力內裝填子彈之槍枝）到達臺中縣外埔鄉○○村○○路一０五號其承包高鐵之工
    地，於工地貨櫃內，共同基於傷害之犯意，由被告癸○○先以槍托敲打被害人壬○○之鼻樑，隨後再由上開姓名年籍不詳之三、四名男子將被害人壬○○拖出貨
    櫃外，數人分持鐵條、圓鍬及木棍等連續毆打被害人壬○○，被害人壬○○另一
    子辛○○趨前救助，被告癸○○即持槍比向被害人辛○○，被害人壬○○見狀即
    推倒被害人辛○○，被害人辛○○跌坐在地面上，嗣被告癸○○在被害人辛○○
    前方發射一槍作勢，隨後又連發二槍洩忿，被害人辛○○旋即逃走，被告乙○○
    仍基於前述傷害之犯意，駕不詳車號小客車追撞辛○○，致辛○○之右小腿遭自
    用小客車撞及，並因奔逃而跌入水池，被害人壬○○因此受有鼻骨骨折、右側第
    一掌骨骨折併脫臼及第五近端指骨骨折等傷害，而被害人辛○○則受有背部及右
    小腿挫傷等傷害。因認被告乙○○、癸○○另共同涉有傷害罪嫌等語。按告訴乃
    論之罪，告訴人於第一審辯論終結前得撤回其告訴；撤回告訴之人，不得再行告
    訴；又告訴乃論之罪，對於共犯之一人告訴或撤回告訴者，其效力及於其他共犯
    ；再告訴經撤回者，應諭知不受理之判決，刑事訴訟法第二百三十八條、第二百
    三十九條前段及第三百零三條第三款分別定有明文。查本件告訴人壬○○、辛○○、庚○○告訴被告乙○○、癸○○等人傷害部分，公訴人認係犯刑法第二百七
    十七條第一項之罪，依同法第二百八十七條前段之規定乃告訴乃論之罪，惟此部
    分業據告訴人壬○○、辛○○及庚○○（七十三年七月二十七日出生，亦經其法
    定代理人即被害人壬○○代為撤回告訴）等人於偵查中當庭撤回對被告癸○○之
    告訴（詳見九十一年度偵字第一三八二號卷九十一年五月十七日偵訊筆錄第一四
    五頁、九十一年六月三日偵訊筆錄第一九一頁），揆諸前揭法條意旨，本院原應
    就被告癸○○及乙○○共同涉有傷害犯行之部分為不受理之判決，惟此部分與前
    揭已起訴經論罪之傷害庚○○部分，乃具有連續犯之裁判上一罪關係，爰不另為
    不受理之諭知，併予敘明。
據上論斷，應依刑事訴訟法第二百九十九條第一項前段，九十四年一月二十六日修正
前之槍砲彈藥刀械管制條例第十一條第四項、槍砲彈藥刀械管制條例第十二條第四項
，刑法第十一條前段、第二十八條、第二百七十七條第一項、第五十五條、第五十一
條第五款、第四十二條第二項，罰金罰鍰提高標準條例第一條前段、第二條，判決如
主文。
中      華      民      國      九十四    年      三    月    三十一    日
                                臺灣臺中地方法院刑事第一庭
                                  審判長法  官  張  智  雄
                                        法  官  莊  嘉  蕙
                                        法  官  許  惠  瑜
右正本證明與原本無異。
如不服本判決，應於判決送達後十日內，向本院提出上訴狀，上訴於臺灣高等法院臺
中分院。
      書記官
中      華      民      國      九十四    年      三    月    三十一    日
附錄法條：
修正前之槍砲彈藥刀械管制條例第十一條第四項
未經許可，持有、寄藏或意圖販賣而陳列第一項所列槍砲者，處一年以上七年以下有
期徒刑，併科新臺幣七百萬元以下罰金。
修正前之槍砲彈藥刀械管制條例第十二條第四項
未經許可，持有、寄藏或意圖販賣而陳列子彈者，處五年以下有期徒刑，併科新臺幣
三百萬元以下罰金。
